ACORDAO-COMPLETO-2321575

ACÓRDÃO 5429/2020 ATA 15/2020 - SEGUNDA CÂMARA

VISTOS, relatados e discutidos estes autos de Tomada de Contas Especial instaurada pelo Ministério do Turismo, em desfavor do Sr. Claudio Fernando Brayer Pereira, ex-prefeito do Município de Santa Vitória do Palmar/RS, em razão de irregularidades na documentação exigida para prestação de contas do Convênio 702954/2009, celebrado com a Prefeitura Municipal de Santa Vitória do Palmar/RS, tendo por objeto o apoio à realização do evento "Verão Mais ao Sul 2009", promovido de 1/2 a 7/3/2009;
ACORDAM os ministros do Tribunal de Contas da União, reunidos em sessão da 2ª Câmara, ante as razões expostas pelo relator e com fundamento nos arts. 1º, inciso I; 16, inciso III, alínea "b" e "c", e § 2º; 19; 23, inciso III; 26; 28, inciso II; e 57 da Lei 8.443/1992, c/c os arts. 210 e 214, inciso III, alínea "a"; 209, § 7º; e 217 do Regimento Interno, em:
9.1. julgar irregulares as contas do Sr. Claudio Fernando Brayer Pereira, condenando-o ao pagamento das importâncias abaixo especificadas, fixando-lhe o prazo de 15 (quinze) dias, a contar da notificação, para que comprove, perante o Tribunal (art. 214, III, a, do Regimento Interno) , o recolhimento das referidas quantia aos cofres do Tesouro Nacional, atualizadas monetariamente e acrescidas dos juros de mora, calculados a contar da data indicada até o dia do efetivo recolhimento do débito, na forma prevista na legislação em vigor:
	Valor (R$) 
	Data

	4.526,40
	17/4/2009

	576,00
	11/5/2009

	1.440,00
	18/5/2009

	3.307,20
	17/6/2009

	602,65
	11/11/2009

9.2. aplicar ao Sr. Claudio Fernando Brayer Pereira, a multa prevista no art. 57 da Lei 8.443/1992, no valor de R$ 5.000,00 (cinco mil reais) , fixando-lhe o prazo de 15 (quinze) dias, a contar da notificação, para que comprove, perante o Tribunal, o recolhimento da dívida ao Tesouro Nacional, atualizada monetariamente a contar da data deste Acórdão até o dia o efetivo recolhimento, caso não seja paga no prazo ora fixado, na forma da legislação em vigor;
9.3. autorizar, desde logo, nos termos dos arts. 26 e 28, inciso II, da Lei 8.443/1992:
9.3.1. o pagamento das dívidas em até 36 (trinta e seis) parcelas mensais e consecutivas, se solicitado pelos responsáveis, fixando-se o vencimento da primeira em 15 (quinze) dias, a contar do recebimento da notificação, e o das demais a cada 30 (trinta) dias, devendo incidir sobre cada uma delas os encargos legais devidos, na forma prevista na legislação em vigor, sem prejuízo ao vencimento antecipado do saldo devedor em caso de não comprovação do recolhimento de qualquer parcela, conforme prevê o art. 217, § 2º, do Regimento Interno deste Tribunal;
9.3.2. a cobrança judicial das dívidas, caso não atendidas as notificações;
9.4. dar ciência desta deliberação ao responsável e ao Procurador-Chefe da Procuradoria da República no Estado do Rio Grande do Sul, para as providências que entender cabíveis.

Tomada de Contas Especial instaurada pelo Ministério do Turismo, em desfavor do Sr. Claudio Fernando Brayer Pereira, ex-prefeito do Município de Santa Vitória do Palmar/RS, em razão de irregularidades na documentação exigida para prestação de contas do Convênio 702954/2009, celebrado com a Prefeitura Municipal de Santa Vitória do Palmar/RS, tendo por objeto o apoio à realização do evento Verão Mais ao Sul 2009, promovido de 1/2 a 7/3/2009.

Segunda Câmara

Município de Santa Vitória do Palmar - RS.

3. Interessados/Responsáveis:
3.1. Interessado: Ministério do Turismo (vinculador) (05.457.283/0001-19).
3.2. Responsável: Cláudio Fernando Brayer Pereira (XXX.879.050-XX).

13.1. Ministros presentes: Ana Arraes (Presidente), Augusto Nardes, Aroldo Cedraz (Relator) e Raimundo Carreiro.
13.2. Ministros-Substitutos presentes: Marcos Bemquerer Costa e André Luís de Carvalho.

ACORDAO-COMPLETO-2482052

Acórdão 8628/2021 - Segunda Câmara

ACORDAO-COMPLETO-2415746

Acórdão 8430/2020 - Segunda Câmara

AROLDO CEDRAZ

Incluo como parte deste Relatório e transcrevo, a seguir, a instrução lançada à peça 72, com a qual anuiu o corpo dirigente da Unidade Técnica (peças 73 e 74) :
"INTRODUÇÃO
1.	Tratam os autos de tomada de contas especial instaurada pelo Ministério do Turismo, em desfavor do Sr. Claudio Fernando Brayer Pereira, ex-prefeito do Município de Santa Vitória do Palmar/RS, em razão de irregularidades na documentação exigida para prestação de contas do Convênio 702954/2009, celebrado com a Prefeitura Municipal de Santa Vitória do Palmar/RS, tendo por objeto o apoio à realização do evento "Verão Mais ao Sul 2009", promovido de 1/2 a 7/3/2009.
HISTÓRICO
2.	Das instruções à peça 6 e 24 destacamos os seguintes fatos que interessam à nossa análise:
2.1	O convênio foi firmado no valor de R$ 104.168,00, sendo R$ 100.000,00 à conta do concedente e R$ 4.168,00 referentes à contrapartida do convenente, com vigência de 30/1/2009 a 3/8/2009 (peças 1, p. 37-55, e 3, p. 1-8 e 14) . Os recursos foram liberados por meio da ordem bancária 2009OB800378, de 16/4/2009 (peça 3, p. 12) , com crédito na conta específica do convênio em 17/4/2009 (peça 3, p. 44) ;
2.2	O plano de trabalho aprovado, constante do Siconv, previa a realização das despesas a seguir discriminadas, perfazendo um total de R$ 104.168,00:
a) contratação de shows estaduais com as bandas "Tonho Croco e Banda", "Garotos de Rua" e "Bide ou Balde" (R$ 36.000,00) e de shows locais com diversas bandas (R$ 12.600,00) ;
b) ações de promoção e divulgação do evento, por meio de inserções em rádio (R$ 1.400,00) e TV (R$ 19.998,00) , carro de som (R$ 500,00) e folders/cartazes (R$ 2.400,00) ;
c) serviços de sonorização (R$ 6.500,00) , aluguel de "lonão" tipo circo (R$ 6.000,00) e equipamento de projeção (R$ 7.600,00) ;
d) despesas de transporte (R$ 4.120,00) , hospedagem (R$ 1.050,00) e pagamento de pessoal de apoio aos eventos (R$ 6.000,00) .
2.3		A prestação de contas e seus complementos foram analisados por meio do Parecer de Análise de Prestação de Contas - Parte Técnica 879/2010 (peça 4, p. 174-186) e da Nota Técnica de Reanálise 859/2011 (peça 4, p. 418-434) . Na análise promovida, o Ministério concluiu pela reprovação total da prestação de contas do convênio 702954/2009 e glosa no valor integral das despesas, tendo reprovado tanto a execução física como a execução financeira do objeto pactuado;
2.4	Em face da impugnação total das despesas do convênio, decorrente de irregularidades na documentação exigida para prestação de contas, foi instaurada a presente tomada de contas especial e emitido o relatório de TCE 497/2012 (peça 4, p. 482-498) , com apuração de dano ao erário no valor original de R$ 100.000,00, e imputação de responsabilidade ao Sr. Claudio Fernando Brayer Pereira, prefeito do Município de Santa Vitória do Palmar/RS à época da ocorrência dos fatos, na qualidade de gestor do convênio e responsável pela realização das despesas com recursos federais (peça 4, p. 482-498) . O Relatório de Auditoria, o Certificado de Auditoria e o Parecer do Dirigente do Órgão de Controle Interno 1246/2014, de 12/8/2014, concluíram pela irregularidade das contas (peça 4, p. 514-519) , e o Pronunciamento Ministerial, com ciência da manifestação pela irregularidade das contas, foi emitido em 30/12/2014 (peça 4, p. 526) ;	
3.	No âmbito deste Tribunal, o parecer do Ministério Público (peça 22) detectou falhas na citação do responsável e o Sr. Ministro relator, em despacho à peça 23, determinou o retorno dos autos à esta Secex/SP para a adoção das medidas cabíveis.
4.	Em atendimento à determinação do relator, a instrução à peça 24 propôs a realização de nova citação do Sr. Claudio Fernando Brayer Pereira (XXX.879.050-XX) , ex-prefeito do Município de Santa Vitória do Palmar/RS, que foi procedida por intermédio do Ofício 1492/2016 (peça 27) , reiterado pelo Ofício 0374/2017 (peça 42) , especificando as seguintes irregularidades:
a) ausência de fotografias originais, filmagem e/ou material de divulgação pós-evento (publicação em jornais, revistas ou reportagens televisivas) , constando nome, localidade e data do evento, que comprovassem tanto a apresentação das atrações artísticas estaduais e locais previstas no plano de trabalho aprovado, como a infraestrutura do evento (aluguel de "lonão" tipo circo, locação de equipamento de projeção, serviços de sonorização, equipe de apoio contratada) , em ofensa ao disposto na cláusula décima segunda, parágrafo segundo, alíneas "f" e "j", do termo de convênio;
b) não comprovação das ações de divulgação do evento em rádio/TV, por meio de cópia do VT/spot irradiado, relatório de divulgação, declaração de veiculação, ou checking de empresa terceirizada de checagem de mídia e audiência, a exemplo do Ibope, contendo a quantidade especificada no plano de trabalho, o "atesto" da rádio/emissora de TV, e o "de acordo" do convenente, em ofensa ao disposto na cláusula décima segunda, parágrafo segundo, alíneas "f" e "j", do termo de convênio;
c) não comprovação das ações de divulgação do evento em carro de som, por meio de declaração emitida pelo contratado/prestador do serviço, contendo a programação prevista, o "atesto" do contratado, e o "de acordo" do convenente, em ofensa ao disposto na cláusula décima segunda, parágrafo segundo, alínea "f", do termo de convênio;
d) ausência de declaração de serviços prestados e/ou recibos emitidos pela equipe de apoio contratada, contendo nome, CPF e valor recebido, em ofensa ao disposto na cláusula décima segunda, parágrafo segundo, alínea "f", do termo de convênio;
e) apresentação de declaração da prestação de serviço de locação de ônibus para transporte de escolas de samba de Santa Vitória do Palmar aos Balneários Alvorada e do Hermenegildo e ao Porto de Santa Vitória do Palmar, sem constar o "de acordo" do convenente, em ofensa ao disposto na cláusula décima segunda, parágrafo segundo, alínea "f", do termo de convênio;
f) ausência de documentos comprobatórios das despesas com hospedagem (recibos e/ou lista de hospedagem) , em ofensa ao disposto na cláusula décima segunda, parágrafo segundo, alínea "f", do termo de convênio;
g) não apresentação de exemplar dos folders/cartazes produzidos, acompanhado de declaração de guarda do material na quantidade programada, devidamente atestada pelo responsável, com carimbo e CPF, em ofensa ao disposto na cláusula décima segunda, parágrafo segundo, alínea "k", do termo de convênio;
h) contratação de Darlan Armendaris de Moreno (XXX.947.730-XX) , por R$ 3.000,00, e de Élcio Ferreira Ricardo (XXX.825.080-XX) , por R$ 2.000,00, por meio do convite 2/2009, sem apresentação dos documentos que compõem o processo licitatório (cópia de, no mínimo, três propostas de preços válidas, ou comprovante de envio da carta convite e de recebimento do convite por, no mínimo, três fornecedores; mapa comparativo de preços; cópia dos contratos de prestação de serviço firmados; documentos de adjudicação da licitação e de homologação do resultado do certame) , em ofensa ao disposto na cláusula décima segunda, parágrafo segundo, alíneas "c" e "d", do termo de convênio;
i) contratação direta dos demais prestadores de serviços constantes da relação de pagamentos encaminhada pelo convenente, ao valor total de R$ 88.908,00, sem apresentação dos documentos que compõem o processo de contratação (documento de ratificação da dispensa/inexigibilidade de licitação; cópia dos contratos de prestação de serviço firmados; cópia da publicação do extrato de dispensa/inexigibilidade; cópia do contrato de exclusividade entre os empresários contratados e os respectivos artistas; e justificativa, com embasamento legal, para contratação por meio de dispensa e/ou inexigibilidade de licitação) , em ofensa ao disposto no artigo 25, inciso III, da Lei 8.666/1993, no item 9.5.1 do Acórdão 96/2008-TCU-Plenário, e na cláusula décima segunda, parágrafo segundo, alíneas "c" e "d", do termo de convênio;
j) apresentação de declaração atestando a exibição de vídeo institucional do MTur, sem constar a assinatura do então prefeito de Santa Vitória do Palmar na condição de representante do convenente, em ofensa ao disposto na cláusula terceira, inciso II, alínea "kk", do termo de convênio;
k) apresentação de declaração atestando a gratuidade do evento, ou demonstrando que os recursos obtidos com a venda de ingressos foram devidamente convertidos para a consecução do objeto conveniado, sem constar a assinatura do então prefeito de Santa Vitória do Palmar na condição de representante do convenente, em ofensa ao disposto no item 9.5.2 do Acórdão 96/2008-TCU-Plenário e na cláusula décima segunda, parágrafo segundo, alínea "l", do termo de convênio;
l) apresentação de relatórios de cumprimento do objeto, de execução físico-financeira, de execução da receita e despesa, de pagamentos efetuados, de conciliação bancária, e de bens adquiridos/construídos, sem constar a assinatura do então prefeito de Santa Vitória do Palmar na condição de representante do convenente, em ofensa ao disposto no art. 58 da Portaria Interministerial 127/2008 e na cláusula décima segunda, parágrafo primeiro, do termo de convênio;
m) apresentação de notas fiscais e/ou recibos sem identificação do número do convênio e "atesto" de recebimento dos serviços, emitidos em data anterior ou posterior à vigência do convênio, sem detalhamento dos serviços prestados, e sem data, conforme mostra a tabela a seguir, em ofensa ao disposto na cláusula décima segunda, parágrafo segundo, alínea "f", do termo de convênio:
	Nota fiscal/recibo
	Irregularidade

	NF 363, 1197, 311, 198, 3006, 0220, 0216, 0218, 2913, 0058, 2467, 184, 0125, 012, 364 
	Sem identificação do número do convênio e "atesto" de recebimento dos serviços

	NF 303
	Data anterior à vigência do convênio

	NF 086945
	Data posterior à vigência do convênio

	NF 39679
	Sem detalhamento dos serviços prestados, identificação do número do convênio e "atesto" de recebimento dos serviços

	Recibos 001 a 005, 007 a 025
	Sem detalhamento dos serviços prestados, identificação do número do convênio, "atesto" de recebimento dos serviços e data do recibo

n) não apresentação de cheques e/ou ordens bancárias de pagamento aos fornecedores, constando a identificação do beneficiário, e o número da agência e conta bancária em que foi efetuado o crédito, em ofensa ao disposto no art. 50, § 2º, inciso II, da Portaria Interministerial 127/2008, e na cláusula sétima, parágrafo segundo, inciso II, do termo de convênio;
o) não apresentação de comprovante de recolhimento do saldo de recursos na conta específica do convênio, embora a relação de pagamentos encaminhada pelo convenente aponte para a utilização parcial dos recursos do convênio, no valor de R$ 93.908,00, em ofensa ao disposto no art. 58, inciso VI, da Portaria Interministerial 127/2008, e na cláusula décima segunda, parágrafo primeiro, alínea "e", do termo de convênio;
p) não apresentação do extrato bancário da aplicação financeira para todo o período em que os recursos foram aplicados ou justificativa para a não aplicação, em ofensa ao disposto na cláusula sétima, parágrafo quinto, do termo de convênio;
q) não comprovação de que todas as empresas contratadas estejam devidamente cadastradas no ramo de atividade econômica compatível com a prestação de serviço e/ou fornecimento de materiais a ser executado, conforme classificação CNAE do IBGE, em ofensa ao disposto nos Acórdão 936/2007-TCU-Plenário e 2363/2006-TCU-2ª Câmara.
EXAME TÉCNICO
5.	O responsável, por meio dos seus advogados legalmente constituídos, apresentou alegações de defesa acostadas às peças 52 a 70, contendo em resumo o seguinte teor:
5.1	Quanto ao primeiro ponto, o aluguel de lona de cobertura, há a comprovação de que a mesma foi montada e utilizada nos dias efetivos (peça 52, p. 2) e traz aos autos a nota de empenho e de pagamento do serviço, afirmando que não restam dúvidas de que o citado lonão foi instalado no evento em questão;
5.2	Quanto ao pagamento do cachê para o pessoal de apoio aos eventos, informa que foram pagos por meio de RPA's (Recibos de Pagamentos à Autônomos) juntados aos autos;
5.3	A hospedagem para integrantes de bandas estaduais foi realizada no Hotel Brasil, sendo feito o competente empenho, liquidação e pagamento, conforme documentação em apenso;
5.4	Apresenta fotografias (peça 52, p. 3-4) demonstrando que foi realizada a projeção dos shows ao tempo que aconteciam;
5.5	Quanto à locação de ônibus para transporte de Escola de Samba, afirma que os ônibus foram devidamente reservados, empenhados e pagos, como se efetiva dos documentos em apenso;
5.6	A sonorização foi contratada e efetivamente realizada por uma única empresa terceirizada que dispôs de equipamentos de palco, mesas de som e reprodutores, essenciais para o sucesso do espetáculo (peça 52, p. 4-5) , destacando que o serviço foi empenhado e pago, conforme se verifica nos documentos em apenso;
5.7	Quanto aos shows estaduais, destaca uma alteração. O único show destacado no Plano de Trabalho que não foi realizado foi da banda "Garotos da Rua", em razão de enfermidade do vocalista dias antes da realização do show. Em seu lugar tocou a banda "Sombreiro Luminoso", com trajetória e abrangência equivalente, não havendo qualquer prejuízo ao projeto (peça 52, p. 5-6) . O contrato para as apresentações das bandas de renome estadual é único e foi realizado com a empresa de Felipe Bier Araújo Correa, de nome fictício Antena Web, conforme documentos em apenso;
5.8	Todos os shows planejados e pactuados no plano de trabalho foram devidamente realizados, com os devidos empenhos, liquidações e pagamentos, conforme documentos em apenso. Junta aos autos declarações dos mesmos confirmando a participação no evento conveniado. Afirma que a série de fotos ora apresentadas são capazes de comprovar a plena realização dos espetáculos (peça 52, p. 7-8) ;
5.9	Informa que os cartazes reservados para a comprovação foram extraviados na prestação de contas que não foi entregue, entretanto, trouxe aos autos as imagens dos mesmos afixados no local do evento (peça 52, p. 9) , apresentando ainda os competentes empenhos e liquidações, bem como fotocópia dos cartazes e folders;
5.10	Quanto ao item "divulgação", afirma que houve plena divulgação conforme proposto no plano de mídia (peça 52, p. 9-10) e para comprovar apresenta os documentos de despesa.
6.	Antes de analisarmos as alegações de defesas apresentas em confronto com as irregularidades sob o aspecto físico, entendemos importante realizar inicialmente a análise sob o aspecto financeiro, procedendo o cotejamento entre os comprovantes de despesas encaminhados pelo responsável com os itens previstos no plano de trabalho aprovado, constatando o seguinte:
6.1	Contratação de shows estaduais com as bandas "Tonho Croco e Banda", "Garotos de Rua" e "Bide ou Balde" - Previsto: R$ 36.000,00 - Executado: R$ 31.832,00 (peça 59, p. 2) e R$ 4.168,00 (peça 4, p. 262) referente à serviços de transportes das bandas já incluso, conforme contrato (peça 59, p.4-7) , perfazendo o valor total de R$ 36.000,00;
Análise:
6.1.1	Pagamentos comprovados;
6.2	Contratação de shows locais com diversas bandas - Previsto: R$ 12.600,00 - Executado: R$ 1.200,00 (peça 60) , R$ 5.400,00 (peça 61, p. 1-14 e 21-24) e R$ 6.000,00 (peça 62) perfazendo o total de R$ 12.600,00 comprovados com recebidos ou notas fiscais;
Análise:
6.2.1	Pagamentos comprovados;
6.3	Quanto às ações de promoção e divulgação do evento:
6.3.1	Inserções em rádio: Previsto: R$ 1.400,00 - Executado: R$ 1.400,00 (peça 69) ;
Análise:
6.3.1.1	Pagamentos comprovados;
6.3.2	Inserções em TV: Previsto: R$ 19.998,00 - Executado: R$ 4.000,00 (peça 66) , R$ 5.738,00 (peça 67) , perfazendo o total de R$ 9.738,00;
Análise:
6.3.2.1	Comprovados pagamentos no valor de R$ 9.738,00, restando sem comprovação o valor de R$ 10.260,00;
6.3.3	Carro de som - Previsto: R$ 500,00 - Executado: R$ 500,00 (peça 68) ;
Análise:
6.3.3.1	Pagamentos comprovados;
6.3.4	Folders/cartazes - Previsto: R$ 2.400,00 - Executado: R$ 2.400,00 (peça 65) ;
Análise:
6.3.4.1	Pagamentos comprovados;
6.4	Quanto à infraestrutura para shows:
6.4.1	Serviços de sonorização - Previsto: R$ 6.500,00 - Executado: R$ 1.500,00 (peça 58) , R$ 3.000,00 (peça 4, p. 74) e R$ 2.000,00 (peça 3, p. 410) , totalizando R$ 6.500,00;
Análise:
6.4.1.1	Pagamentos comprovados;
6.4.2	Aluguel de "lonão" tipo circo - Previsto: R$ 6.000,00) - Executado: 6.000,00 (peça 53) ;
Análise:
6.4.2.1	Pagamentos comprovados;
6.4.3	Equipamento de projeção - Previsto: R$ 7.600,00 - Executado: R$ 7.600,00 (peça 3, p. 92, 98, 100) ;
Análise:
6.4.3.1	Pagamento comprovado;
6.4.4	Despesas de transporte - Previsto: R$ 4.120,00 - Executado: R$ 4.120,00 (peça 57) ;
Análise:
6.4.4.1	Pagamentos comprovados;
6.4.5	Hospedagem - Previsto: R$ 1.050,00 - Executado: R$ 1.050,00 (peça 56) ;
Análise:
6.4.5.1	Pagamentos comprovados;
6.4.6	Pagamento de pessoal de apoio aos eventos - Previsto: R$ 6.000,00 - Executado: R$ 3.000,00 (peça 54) e R$ 3.000,00 (peça 55) , totalizando R$ 6.000,00;
Análise:
6.4.6.1	Pagamentos comprovados;
7.	Desse modo, verifica-se que somente não foram comprovadas as despesas no valor total de R$ 10.260,00 (subitem 6.3.2.1) ;
8.	Quanto ao aspecto físico do convênio, da análise das alegações de defesa e documentos apresentados pelo responsável às peças 53 a 70 em confronto com as irregularidades relatadas no ofício de citação, podemos extrair as seguintes constatações:
8.1	Ausência de fotografias originais, filmagem e/ou material de divulgação pós-evento (publicação em jornais, revistas ou reportagens televisivas) , constando nome, localidade e data do evento, que comprovassem tanto a apresentação das atrações artísticas estaduais e locais previstas no plano de trabalho aprovado, como a infraestrutura do evento (aluguel de "lonão" tipo circo, locação de equipamento de projeção, serviços de sonorização, equipe de apoio contratada) , em ofensa ao disposto na cláusula décima segunda, parágrafo segundo, alíneas "f" e "j", do termo de convênio;
8.1.1	O responsável apresentou fotografias à peça 52 que fazem referência ao Festival de música "Hermena Rock". Também buscamos na internet reportagens acerca do referido festival e encontramos os seguintes sites que atestam a realização dos shows que fizeram parte do evento "Verão Mais ao Sul 2009": https://www.rockgaucho.com.br/festival-hermena-rock-reune-bide-ou-balde-garotos-da-rua-e-tonho-crocco/ e http://biancazanella.blogspot.com.br/2009/01/vero-ao-extremo.html;
8.1.2	O responsável também encaminhou recortes de jornais onde é possível verificar a repercussão pós-evento (peça 70) , e fotografias dos shows que compuseram o evento, sendo possível inclusive visualizar a infraestrutura contratada (peça 52) .
Análise:
8.1.3	Consideramos que os elementos encaminhados pelo responsável juntamente com as informações colhidas em pesquisa realizada na internet evidenciam com razoável certeza que o evento foi efetivamente realizado;
8.2	Ausência de comprovação das ações de divulgação do evento em rádio/TV, por meio de cópia do VT/spot irradiado, relatório de divulgação, declaração de veiculação, ou checking de empresa terceirizada de checagem de mídia e audiência, a exemplo do Ibope, contendo a quantidade especificada no plano de trabalho, o "atesto" da rádio/emissora de TV, e o "de acordo" do convenente, em ofensa ao disposto na cláusula décima segunda, parágrafo segundo, alíneas "f" e "j", do termo de convênio;
8.2.1	O responsável apresentou às peças 66 e 67, relatório de divulgação emitidos pela TV NATIVA e RBS TV Pelotas demonstrando que parcialmente foi executado o que estava previsto no plano de trabalho, tendo em vista que, quanto ao item "divulgação TV RBS (Globo) : 56 inserções", no valor R$ 15.998,00, o responsável só logrou comprovar 13 inserções ao custo total de R$ 5.738,00 (peça 67) ; 
8.2.2	Quanto à divulgação do evento em rádio, mesmo não constando nos autos, nem tampouco na defesa ora analisada, os elementos detalhados no subitem 8.2 supra, entendemos que os elementos apresentados à peça 69 são suficientes para demonstrar que foram realizadas 100 inserções de publicidade do evento na Rádio Cultura Jaguarão;
Análise:
8.2.2	Consideramos que o item "divulgação do evento em rádio/TV" pode ser considerado parcialmente executado, restando não comprovado o valor de R$ 10.260,00 conforme já apontada no subitem 6.3.2.1 supra;
8.3	Ausência de comprovação das ações de divulgação do evento em carro de som, por meio de declaração emitida pelo contratado/prestador do serviço, contendo a programação prevista, o "atesto" do contratado, e o "de acordo" do convenente, em ofensa ao disposto na cláusula décima segunda, parágrafo segundo, alínea "f", do termo de convênio;
8.3.1	Consta à peça 68, declaração emitida pelo contratado/prestador do serviço, contendo a programação prevista, porém sem o "atesto" do contratado, e o "de acordo" do convenente, nem tampouco a identificação do número do convênio;
Análise:
8.3.2	Consideramos afastada a irregularidade, entendendo serem suficientes, os elementos apresentados pelo responsável à peça 68, para comprovar a execução do item "divulgação do evento em carro de som";
8.4	Ausência de declaração de serviços prestados e/ou recibos emitidos pela equipe de apoio contratada, contendo nome, CPF e valor recebido, em ofensa ao disposto na cláusula décima segunda, parágrafo segundo, alínea "f", do termo de convênio;
8.4.1	Apresentou elementos às peças 54 e 55, que consistem em recibos emitidos pela equipe de apoio contratada, contendo nome, CPF e valor recebido;
Análise:
8.4.2	Consideramos afastada a irregularidade;
8.5	Apresentação de declaração da prestação de serviço de locação de ônibus para transporte de escolas de samba de Santa Vitória do Palmar aos Balneários Alvorada e do Hermenegildo e ao Porto de Santa Vitória do Palmar, sem constar o "de acordo" do convenente, em ofensa ao disposto na cláusula décima segunda, parágrafo segundo, alínea "f", do termo de convênio;
8.5.1	O responsável apresentou elementos comprobatórios à peça 57 demonstrando que os serviços foram executados, restando como falha formal a ausência de "atesto" na declaração da prestação de serviço de locação de ônibus para transporte de escolas de samba de Santa Vitória do Palmar aos Balneários Alvorada e do Hermenegildo e ao Porto de Santa Vitória do Palmar; 
Análise:
8.5.2	Consideramos afastada a irregularidade;
8.6	Ausência de documentos comprobatórios das despesas com hospedagem (recibos e/ou lista de hospedagem) , em ofensa ao disposto na cláusula décima segunda, parágrafo segundo, alínea "f", do termo de convênio;
8.6.1	O responsável apresentou elementos comprobatórios à peça 56 demonstrando que os serviços foram executados e pagos, restando como falha formal a ausência de lista de hospedagem;
Análise:
8.6.2	Consideramos afastada a irregularidade;
8.7	Quanto à não apresentação de exemplar dos folders/cartazes produzidos, acompanhado de declaração de guarda do material na quantidade programada, devidamente atestada pelo responsável, com carimbo e CPF, em ofensa ao disposto na cláusula décima segunda, parágrafo segundo, alínea "k", do termo de convênio;
8.7.1	O responsável apresentou elementos comprobatórios (peça 65, p. 1-4) demonstrando que os serviços foram executados e pagos, restando como falha formal a ausência de declaração de guarda do material na quantidade programada, devidamente atestada pelo responsável, com carimbo e CPF, tendo em vista que foram apresentadas cópias dos folders e cartazes produzidos (peça 65, p. 5-10) ;
Análise:
8.7.2	Consideramos afastada a irregularidade;
8.8	Quanto à contratação de Darlan Armendaris de Moreno (XXX.947.730-XX) , por R$ 3.000,00, e de Elcio Ferreira Ricardo (XXX.825.080-XX) , por R$ 2.000,00, por meio do convite 2/2009, sem apresentação dos documentos que compõem o processo licitatório (cópia de, no mínimo, três propostas de preços válidas, ou comprovante de envio da carta convite e de recebimento do convite por, no mínimo, três fornecedores; mapa comparativo de preços; cópia dos contratos de prestação de serviço firmados; documentos de adjudicação da licitação e de homologação do resultado do certame) , em ofensa ao disposto na cláusula décima segunda, parágrafo segundo, alíneas "c" e "d", do termo de convênio;
8.8.1	Em que pese o responsável não ter apresentado qualquer justificativa ou documentos atinentes às referidas contratações, entendemos que neste caso as falhas na realização do procedimento licitatório não constituem irregularidades graves, considerando que o valor previsto para o item "sonorização" (R$ 6.500,00) não exige a realização de licitação, tendo em vista que é dispensável a licitação nos casos previstos no art. 24 da Lei 8.666/93 (até R$ 8.000,00) ;
8.8.2	Conforme já analisado no subitem 6.4.1 supra, o valor previsto para os serviços de sonorização totalizava R$ 6.500,00 e logramos localizar nos autos e, na defesa ora analisada, documentos comprobatórios da referida despesa no valor de R$ 1.500,00 (peça 58) , Nota Fiscal 364, no valor de R$ 3.000,00 (peça 4, p. 74) e Nota Fiscal 184, no valor de R$ 2.000,00 (peça 3, p. 410) ;
Análise:
8.8.3	Em razão da comprovação da realização dos serviços e dos pagamentos efetuados, podemos afastar as irregularidades apontadas na alínea "h" do ofício de citação, considerando que a licitação não era exigível para as referidas contratações;
8.9	Contratação direta dos demais prestadores de serviços constantes da relação de pagamentos encaminhada pelo convenente, ao valor total de R$ 88.908,00, sem apresentação dos documentos que compõem o processo de contratação (documento de ratificação da dispensa/inexigibilidade de licitação; cópia dos contratos de prestação de serviço firmados; cópia da publicação do extrato de dispensa/inexigibilidade; cópia do contrato de exclusividade entre os empresários contratados e os respectivos artistas; e justificativa, com embasamento legal, para contratação por meio de dispensa e/ou inexigibilidade de licitação) , em ofensa ao disposto no artigo 25, inciso III, da Lei 8.666/1993, no item 9.5.1 do Acórdão 96/2008-TCU-Plenário, de relatoria do Ministro Benjamin Zymler, e na cláusula décima segunda, parágrafo segundo, alíneas "c" e "d", do termo de convênio;
8.9.1	Desse modo, tendo em vista que o responsável não apresentou alegações de defesa ou documentos comprobatórios para afastar as irregularidades detalhadas na alínea "i" do ofício de citação (peça 42, p. 2) , consideramos que devem ser mantidas as irregularidades. A análise das irregularidades no conjunto de procedimentos licitatórios representados neste processo não deixa dúvida sobre a negligência do responsável sobre as condutas reprovadas;
8.9.2	Todavia, devemos considerar que contratações sem a demonstração do regular processamento das licitações não constitui, por si só, razão para condenação em débito do responsável. Nesses casos, tem-se julgado irregulares as contas e aplicada multa ao responsável, na linha do Acórdão 4639/2016-TCU-Primeira Câmara, da relatoria do Ministro Walton Alencar Rodrigues;
8.9.3	Em resumo, entendemos que deva ser aplicado o entendimento previsto no art. 19 da Lei 8.443/1992, para os casos de irregularidades que não resultem em dano ao erário, com a imputação de multa aos responsáveis, devendo repercutir na dosimetria da pena a constatação de prática de grave infração à norma legal;
8.10	Apresentação de declaração atestando a exibição de vídeo institucional do MTur, sem constar a assinatura do então prefeito de Santa Vitória do Palmar na condição de representante do convenente, em ofensa ao disposto na cláusula terceira, inciso II, alínea "kk", do termo de convênio;
8.10.1	O responsável não apresentou alegações de defesa para a irregularidade citada;
Análise:
8.10.2	Tendo em vista que o responsável não apresentou alegações de defesa ou a referida declaração para afastar a irregularidade detalhada na alínea "j" do ofício de citação (peça 42, p. 2) , consideramos que deve ser mantida a irregularidade;
8.11	Apresentação de declaração atestando a gratuidade do evento, ou demonstrando que os recursos obtidos com a venda de ingressos foram devidamente convertidos para a consecução do objeto conveniado, sem constar a assinatura do então prefeito de Santa Vitória do Palmar na condição de representante do convenente, em ofensa ao disposto no item 9.5.2 do Acórdão 96/2008-TCU-Plenário e na cláusula décima segunda, parágrafo segundo, alínea "l", do termo de convênio;
8.11.1	O responsável não apresentou alegações de defesa para a irregularidade citada;
Análise:
8.11.2	Tendo em vista que o responsável não apresentou alegações de defesa ou a referida declaração para afastar a irregularidade detalhada na alínea "k" do ofício de citação (peça 42, p. 2-3) , consideramos que deve ser mantida a irregularidade;
8.12	Quanto à apresentação de relatórios de cumprimento do objeto (peça 3, p. 30-32) , de execução físico-financeira (peça 3, p. 36) , de execução da receita e despesa (peça 3, p. 34) , de pagamentos efetuados (peça 3, p. 28) , de conciliação bancária, e de bens adquiridos/construídos, sem constar a assinatura do então prefeito de Santa Vitória do Palmar na condição de representante do convenente, em ofensa ao disposto no art. 58 da Portaria Interministerial 127/2008 e na cláusula décima segunda, parágrafo primeiro, do termo de convênio;
8.12.1	O responsável não apresentou alegações de defesa para as irregularidades citadas;
Análise:
8.12.2	Tendo em vista que o responsável não apresentou alegações de defesa ou documentos comprobatórios para afastar as irregularidades detalhadas na alínea "l" do ofício de citação (peça 42, p. 3) , consideramos que devem ser mantidas as irregularidades;
8.13	Quanto à apresentação de notas fiscais e/ou recibos sem identificação do número do convênio e "atesto" de recebimento dos serviços, emitidos em data anterior ou posterior à vigência do convênio, sem detalhamento dos serviços prestados, e sem data, conforme mostra a tabela a seguir, em ofensa ao disposto na cláusula décima segunda, parágrafo segundo, alínea "f", do termo de convênio:
	Nota fiscal/recibo
	Irregularidade

	NF 363, 1197, 311, 198, 3006, 0220, 0216, 0218, 2913, 0058, 2467, 184, 0125, 012, 364 
	Sem identificação do número do convênio e "atesto" de recebimento dos serviços

	NF 303
	Data anterior à vigência do convênio

	NF 086945
	Data posterior à vigência do convênio

	NF 39679
	Sem detalhamento dos serviços prestados, identificação do número do convênio e "atesto" de recebimento dos serviços

	Recibos 001 a 005, 007 a 025
	Sem detalhamento dos serviços prestados, identificação do número do convênio, "atesto" de recebimento dos serviços e data do recibo

8.13.1	O responsável não apresentou alegações de defesa para a irregularidade citada;
Análise:
8.13.2	O responsável não apresentou alegações de defesa ou documentos comprobatórios para afastar as irregularidades detalhadas na alínea "m" do ofício de citação (peça 42, p. 3) , o que impõe a manutenção das irregularidades, todavia, importa ressalvar o seguinte:
8.13.2.1	O Convênio teve vigência de 30/1/2009 a 3/8/2009 (peças 1, p. 37-55, e 3, p. 1-8 e 14) e a Nota Fiscal 311 foi emitida em datada de 30/1/2009 (peça 3, p. 246) , ou seja, dentro do período de vigência;
8.13.2.2	Conforme Acórdão 2934/2011-TCU-Primeira Câmara, da relatoria do Ministro Walton Alencar Rodrigues, quando os documentos comprovam nexo de casualidade entre os recursos transferidos e a execução do objeto conveniado, bem ainda constatado que a conduta do gestor evitou a materialização de dano ao Erário, considera-se afastado o débito potencial; 
8.13.2.3	Conforme Acórdão 2430/2017-TCU-Primeira Câmara, da relatoria do Ministro Walton Alencar Rodrigues: "Configura irregularidade grave a falta de identificação do convênio nas notas fiscais, porquanto tal prática permite a utilização do mesmo documento fiscal para justificar a realização da despesa perante variados convênios e, até mesmo, em face da contabilidade municipal. ";
8.13.2.4	Apesar de não constar, nos recibos apresentados, detalhamento dos serviços prestados, identificação do número do convênio, "atesto" de recebimento dos serviços e data, os recibos encontram-se acompanhados das respectivas notas de empenho onde é possível identificar a data, detalhamento da despesa, assinatura do recebedor, número do cheque e nome do evento (peças 3 e 4) ;
8.13.2.5	Da análise ora procedida, verificamos que a documentação apresentada é idônea e as falhas apontadas não apresentam indícios de fraude ou de locupletamento por parte do gestor, podendo ser consideradas como falhas formais as ocorrências detalhadas na alínea "m" do ofício de citação (peça 42, p. 3) ;
8.14	Não apresentação de cheques e/ou ordens bancárias de pagamento aos fornecedores, constando a identificação do beneficiário, e o número da agência e conta bancária em que foi efetuado o crédito, em ofensa ao disposto no art. 50, § 2º, inciso II, da Portaria Interministerial 127/2008, e na cláusula sétima, parágrafo segundo, inciso II, do termo de convênio;
8.14.1	O responsável não apresentou alegações de defesa para a irregularidade citada;
Análise:
8.14.2	Tendo em vista que o responsável não apresentou alegações de defesa ou documentos comprobatórios para afastar as irregularidades detalhadas na alínea "n" do ofício de citação (peça 42, p. 3) , devemos observar o enunciado do Acórdão 8800/2016-TCU-Segunda Câmara, da relatoria do Ministro Marcos Bemquerer:
A congruência entre a movimentação bancária e os comprovantes de despesas é elemento crucial para o estabelecimento do nexo de causalidade entre as despesas realizadas e os recursos transferidos, indispensável para a aprovação das contas.
8.14.3	Para suprir a ausência de cheques e/ou ordens bancárias de pagamento aos fornecedores, constando a identificação do beneficiário, e o número da agência e conta bancária em que foi efetuado o crédito, objetivando certificar o nexo de causalidade entre as despesas realizadas e os recursos transferidos, buscamos outros elementos nos autos, constatando o seguinte:
- R$ 4.168,00 (peça 4, p. 262) - Cheque 850001 - debitado em 11.5.2009 (peça 3, p. 46) - contrato dos shows das bandas estaduais (peça 3, p. 158-165) e Documentos comprobatórios (peça 3, p. 152-156 e 174-182) ;
- R$ 27.375,52 - Cheque 850004 - debitado em 11/5/2009 (peça 3, p. 46) - TED emitida em 11/5/2009 a favor de Felipe Bier de Araújo Correa (peça 3, p. 150) e contrato (peça 52, p. 5-6) ;
- R$ 5.916,24 - Cheque 850003 - debitado em 11/5/2009 (peça 3, p. 46) - Guia de retenção (peça 3, p. 108) , Nota de empenho (peça 3, p. 92) e nota fiscal (peça 3, p. 106) ;
- R$ 600,00 - Cheque 850005 - debitado em 11/5/2009 (peça 3, p. 46) - Não constou na relação de pagamentos (peça 3, p. 22-24) ;
- R$ 3.860,44 - Cheque 850006 - debitado em 12/5/2009 (peça 3, p. 46) - Guia de retenção (peça 3, p. 146) , Nota de empenho (peça 3, p. 128) e nota fiscal (peça 3, p. 144) ;
- R$ 259,56 - Cheque 850007 - debitado em 12/5/2009 (peça 3, p. 46) - Guia de retenção (peça 3, p. 146) ;
- R$ 534,00 - Cheques 850011 e 850027 (peça 3, p. 48) 850013 a 850022- debitados em 13/5/2009 a 18/5/2009 (peça 3, p. 46) - Guia de retenção (peça 3, p. 390, 404, 428, 430, 432, 458, 460, 474, 476, 490, 492, 506, 520 e 534) e RPA's (peças 54 e 55) ;
- R$ 1.859,44 - Cheque 850008 - debitado em 14/5/2009 (peça 3, p. 46) - Guia de retenção (peça 3, p. 428, 430 e 432) ;
- R$ 1.058,78 - Cheque 850010 - debitado em 14/5/2009 (peça 3, p. 46) - RPA's (peça 60, p. 1-2 e peça 62, p. 1-2) ;
- R$ 2.083,39 - Cheque 850012 - debitado em 15/5/2009 (peça 3, p. 46) - Nota de empenho (peça 3, p. 538 e 546 e peça 62, p. 19) e RPA (peça 3, p. 542 e peça 62, p. 19) 
- R$ 2.400,00 - Cheque 850026 (peça 3, p. 48) - Depósito (peça 65, p. 3) ;
- R$ 2.175,00 - Cheque 850023 - debitado em 15/5/2009 (peça 3, p. 46) - Nota de empenho (peça 3, p. 92) e Depósito (peça 3, p. 336) ;
- R$ 1.500,00 - Cheque 850025 - debitado em 18/5/2009 (peça 3, p. 46) - Não constou na relação de pagamentos (peça 3, p. 22-24) ;
- R$ 4.000,00 - Cheque 850029 - debitado em 25/5/2009 (peça 3, p. 48) - Documentos comprobatórios (peça 3, p. 308-322) ;
- R$ 430,00 - Cheque 850028 - debitado em 26/5/2009 (peça 3, p. 48) - Documentos comprobatórios (peça 3, p. 200-214) ;
- R$ 1.032,00 - Cheque 850031 - debitado em 29/5/2009 (peça 3, p. 48) - Documentos comprobatórios (peça 3, p. 258-270 e 292-304) ;
- R$ 1.500,00 - Cheque 850030 - debitado em 1/6/2009 (peça 3, p. 50) - Documentos comprobatórios (peça 3, p. 234-244 e 254-256) ;
- R$ 5.160,00 - Cheque 850032 - debitado em 3/6/2009 (peça 3, p.50) - Documentos comprobatórios (peça 3, p. 338-352) e Depósito (peça 3, p. 336) ;
- R$ 1.018,50 - Cheque 850033 - debitado em 5/6/2009 (peça 3, p. 50) - Documentos comprobatórios (peça 3, p. 274-282 e 288-290) ;
- R$ 3.445,00 - Cheque 850034 - debitado em 17/6/2009 (peça 3, p. 50) - Não constou na relação de pagamentos (peça 3, p. 22-24) ;
- R$ 1.400,00 - Cheque 850035 - debitado em 7/7/2009 (peça 3, p. 52) - Documentos comprobatórios (peça 3, p. 220-230 e 288-290) ;
- R$ 5.738,00 - Cheque 850036 - debitado em 14/8/2009 (peça 3, p. 54) - Documentos comprobatórios (peça 3, p. 188-197) e comprovante de depósito (peça 3, p. 198) .
8.14.4	Assim, demonstra-se o nexo de causalidade entre as despesas realizadas e os recursos transferidos, exceto quanto aos cheques 850005, 850025 e 850034, que não constaram na relação de pagamentos efetuados e totalizaram o montante de R$ 5.545,00, valor que já está incluído no débito apurado de R$ 10.260,00;
8.15	Não apresentação de comprovante de recolhimento do saldo de recursos na conta específica do convênio, embora a relação de pagamentos encaminhada pelo convenente aponte para a utilização parcial dos recursos do convênio, no valor de R$ 93.908,00, em ofensa ao disposto no art. 58, inciso VI, da Portaria Interministerial 127/2008, e na cláusula décima segunda, parágrafo primeiro, alínea "e", do termo de convênio;
8.15.1	Em que pese o responsável não ter apresentado qualquer justificativa para a irregularidade, verifica-se que a diferença apurada entre o valor total conveniado (R$ 104.168,00) e o valor de valor de R$ 93.908,00 apontado tanto na relação de pagamentos efetuados ( peça 3, p. 40-42) quanto no relatório de execução físico-financeira (peça 3, p. 36) , é exatamente R$ 10.260,00, ou seja, o valor já glosado no subitem 6.3.2 supra, referente à comprovação de inserções em TV abaixo do previsto no plano de trabalho aprovado (R$ 19.998,00) , quando restou demonstrado que foram efetivamente executados: R$ 4.000,00 (peça 66) e R$ 5.738,00 (peça 67) , perfazendo o total de R$ 9.738,00;
Análise:
8.15.2	A irregularidade deve ser mantida, porquanto o responsável ao executar a menor as metas previstas no plano de trabalho e ter reconhecido a execução a menor na relação de pagamentos e no relatório de execução físico-financeira (peça 3, p. 36) , encaminhados na prestação de contas, deveria ter providenciado a devolução do valor de R$ 10.260,00 aos cofres do Tesouro Nacional. O referido valor enseja a imputação de débito como já foi apontado no subitem 6.3.2 supra e a manutenção da irregularidade citada na alínea "o" do ofício de citação (peça 42, p. 3) , por contrariar o disposto § 5º, da cláusula sétima, do termo de convênio;
8.16	Não apresentação do extrato bancário da aplicação financeira para todo o período em que os recursos foram aplicados ou justificativa para a não aplicação, em ofensa ao disposto na cláusula sétima, parágrafo quinto, do termo de convênio;
8.16.1	O responsável não apresentou alegações de defesa para a irregularidade citada;
Análise:
8.16.2	Constam à peça 3, p. 60-70, extratos bancários das aplicações financeiras que compreendem o período de 30/4/2009 a 16/11/2009, sendo que os recursos federais foram creditados na conta específica do convênio em 17/4/2009 (peça 3, p. 44) . Da mesma forma, verifica-se no extrato consolidado da conta específica que em 16/11/2009 a conta investimento apresentava saldo zero (peça 3, p. 58) ;
8.16.3	Por outro lado, verifica-se na relação de execução da receita e despesa (peça 3, p. 42) a informação de que o saldo obtido com aplicações financeiras atingiu o montante de R$ 602,65. Assim, consideramos como falha formal o fato dos recursos não terem sido aplicados no período de 17/4/2009 a 29/4/2009 pela baixa materialidade do valor que teria sido obtido com aplicação financeira por mais 11dias;
8.16.4	Entretanto, observa-se no relatório de execução físico-financeira (peça 3, p. 34) que o valor de R$ 602,65, obtido por meio de aplicações financeiras dos recursos do convênio, não foram utilizados na consecução do objeto conveniado, contrariando o disposto § 5º, da cláusula sétima, do termo de convênio, restando caracterizado como saldo a ser devolvido aos cofres do Tesouro Nacional, a partir de 11/11/2009, data do último resgate do Fundo BB Fix (peça 3, p. 58) , de acordo com o enunciado do Acórdão 5774/2015-TCU-Primeira Câmara, da relatoria do Ministro José Múcio Monteiro:
A não devolução de rendimentos financeiros efetivamente auferidos pelo convenente, e não aplicados no objeto do convênio, constitui débito. Se os recursos do convênio não tiverem sido aplicados no mercado financeiro, não há débito, embora essa ocorrência possa ensejar o julgamento pela irregularidade das contas, com aplicação de multa ao responsável.
8.17	Quanto à não comprovação de que todas as empresas contratadas estejam devidamente cadastradas no ramo de atividade econômica compatível com a prestação de serviço e/ou fornecimento de materiais a ser executado, conforme classificação CNAE do IBGE, em ofensa ao disposto nos Acórdão 936/2007-TCU-Plenário, da relatoria do Ministro Benjamin Zymler e 2363/2006-TCU-2ª Câmara, da relatoria do Ministro Marcos Bemquerer;
8.17.1	O responsável não apresentou alegações de defesa para a irregularidade citada;
Análise:
8.17.2	Em consulta ao site da Receita Federal, verificamos que a principal contratação ocorreu com a empresa Felipe Bier de Araújo Correa (CNPJ 07.301.349/0001-02) , no valor de R$ 36.000,00, que tem como atividade econômica a "Produção Musical" e foi contratado exatamente para apresentação de atrações artísticas, e quanto as outras contratações de menor vulto, não encontramos dissonâncias na sua atividade econômica que pudessem impedir o fornecimento de bens ou serviços dos respectivos objetos contratados, não restando, portanto, devidamente caracterizadas inobservâncias previstas nos Acórdão 936/2007-TCU-Plenário, da relatoria do Ministro Benjamin Zymler e 2363/2006-TCU-2ª Câmara, da relatoria do Ministro Marcos Bemquerer;
9.	Considerando, conforme já analisado no subitem 8.1.3, que já restou comprovada a efetiva realização do evento patrocinado, devemos considerar também que segundo a jurisprudência deste Tribunal (Acórdão 459/2014-TCU-Primeira Câmara e 1.663/2014-TCU-1ª Câmara, ambos da relatoria do Ministro Walton Alencar Rodrigues, 883/2014-TCU-1ª Câmara, da relatoria do Ministro Benjamin Zymler, e 399/2001-TCU-2ª Câmara, da relatoria do Ministro Ubiratan Aguiar, dentre outros) , a mera execução física do objeto, por si só, não comprova que os recursos foram aplicados corretamente, cabendo ao responsável demonstrar ainda o nexo causal entre os recursos que lhe foram repassados e a consecução do objeto, de forma a comprovar a boa e regular aplicação dos recursos públicos.
10.	Desse modo, constata-se que as alegações de defesa apresentadas pelo responsável às peças 52 a 70, não lograram afastar a totalidade das irregularidades apuradas nas instruções às peças 6 e 24, destacando-se as análises procedidas nos subitens 8.15.2 e 8.16.4 desta instrução, devendo ser imputado o débito no valor de R$ 10.260,00, a partir de 17/4/2009 (peça 3, p. 44) e R$ 602,65, a partir de 11/11/2009, data do último resgate do Fundo BB Fix (peça 3, p. 58) , ao Sr. Claudio Fernando Brayer Pereira (CPF XXX.879.050-XX) , tendo em vista que os recursos repassados por força do Convênio 702954/2009 foram gastos na gestão do Sr. Claudio Fernando Brayer Pereira e por ser ele também o responsável pelo encaminhamento da prestação de contas ao concedente, em razão da não devolução de saldo dos recursos do convênio, contrariando o disposto § 5º, da cláusula sétima, do termo de convênio e ar. 57 da Portaria Interministerial 127/2008.
11.	Cabível, ainda, diante da gravidade dos fatos narrados nos autos, aplicar aos responsáveis a multa capitulada no art. 57 da Lei 8.443/1992.
CONCLUSÃO
12.	Em face das análises promovidas nos itens 5 a 11 da seção "Exame Técnico" desta instrução e das instruções às peças 6 e 24, propõe-se rejeitar parcialmente as alegações de defesa apresentadas pelo Sr. Claudio Fernando Brayer Pereira.
13.	Ademais, inexistem nos autos elementos que demonstrem a boa-fé do responsável, Sr. Claudio Fernando Brayer Pereira, ou a ocorrência de outros excludentes de culpabilidade. Desse modo, suas contas devem, desde logo, ser julgadas irregulares, nos termos dos arts. 1º, inciso I, e 16, inciso III, alíneas "b" e "c", da Lei nº 8.443/92, em decorrência da falta de comprovação da boa e regular aplicação dos recursos que lhes foram repassados no âmbito do Convênio 702954/2009, celebrado com a Prefeitura Municipal de Santa Vitória do Palmar/RS, tendo por objeto o apoio à realização do apoio à realização do evento "Verão Mais ao Sul 2009", promovido de 1/2 a 7/3/2009, tendo deixado de apresentar o comprovante de devolução de saldo dos recursos do convênio, contrariando o disposto § 5º, da cláusula sétima, do termo de convênio e ar. 57 da Portaria Interministerial 127/2008, condenando o Sr. Claudio Fernando Brayer Pereira (CPF XXX.879.050-XX) , ao pagamento dos valores de R$ 10.260,00, a partir de 17/4/2009 (peça 3, p. 44) e R$ 602,65, a partir de 11/11/2009 (peça 3, p. 58) , procedendo-se à aplicação da multa prevista no art. 57 da Lei 8.443/1992.
14.	Em atenção ao item 45 da seção III.1.5, do documento "Orientações para elaboração de documentos técnicos de controle externo", aprovado pela Portaria-Segecex 28, de 7 de dezembro de 2010, cabe informar que restou caracterizado o seguinte: 
14.1	Irregularidades não justificadas: não demonstração da boa e regular aplicação dos recursos federais recebidos, em face das seguintes irregularidades remanescentes:
b) não comprovação das ações de divulgação do evento em rádio/TV, por meio de cópia do VT/spot irradiado, relatório de divulgação, declaração de veiculação, ou checking de empresa terceirizada de checagem de mídia e audiência, a exemplo do Ibope, contendo a quantidade especificada no plano de trabalho, o "atesto" da rádio/emissora de TV, e o "de acordo" do convenente, em ofensa ao disposto na cláusula décima segunda, parágrafo segundo, alíneas "f" e "j", do termo de convênio;
i) contratação direta dos demais prestadores de serviços constantes da relação de pagamentos encaminhada pelo convenente, ao valor total de R$ 88.908,00, sem apresentação dos documentos que compõem o processo de contratação (documento de ratificação da dispensa/inexigibilidade de licitação; cópia dos contratos de prestação de serviço firmados; cópia da publicação do extrato de dispensa/inexigibilidade; cópia do contrato de exclusividade entre os empresários contratados e os respectivos artistas; e justificativa, com embasamento legal, para contratação por meio de dispensa e/ou inexigibilidade de licitação) , em ofensa ao disposto no artigo 25, inciso III, da Lei 8.666/1993, no item 9.5.1 do Acórdão 96/2008-TCU-Plenário, e na cláusula décima segunda, parágrafo segundo, alíneas "c" e "d", do termo de convênio;
j) apresentação de declaração atestando a exibição de vídeo institucional do MTur, sem constar a assinatura do então prefeito de Santa Vitória do Palmar na condição de representante do convenente, em ofensa ao disposto na cláusula terceira, inciso II, alínea "kk", do termo de convênio;
k) apresentação de declaração atestando a gratuidade do evento, ou demonstrando que os recursos obtidos com a venda de ingressos foram devidamente convertidos para a consecução do objeto conveniado, sem constar a assinatura do então prefeito de Santa Vitória do Palmar na condição de representante do convenente, em ofensa ao disposto no item 9.5.2 do Acórdão 96/2008-TCU-Plenário e na cláusula décima segunda, parágrafo segundo, alínea "l", do termo de convênio;
l) apresentação de relatórios de cumprimento do objeto, de execução físico-financeira, de execução da receita e despesa, de pagamentos efetuados, de conciliação bancária, e de bens adquiridos/construídos, sem constar a assinatura do então prefeito de Santa Vitória do Palmar/RS na condição de representante do convenente, em ofensa ao disposto no art. 58 da Portaria Interministerial 127/2008 e na cláusula décima segunda, parágrafo primeiro, do termo de convênio;
n) não apresentação de cheques e/ou ordens bancárias de pagamento aos fornecedores, constando a identificação do beneficiário, e o número da agência e conta bancária em que foi efetuado o crédito, em ofensa ao disposto no art. 50, § 2º, inciso II, da Portaria Interministerial 127/2008, e na cláusula sétima, parágrafo segundo, inciso II, do termo de convênio;
o) não apresentação de comprovante de recolhimento do saldo de recursos na conta específica do convênio, embora a relação de pagamentos encaminhada pelo convenente aponte para a utilização parcial dos recursos do convênio, no valor de R$ 93.908,00, em ofensa ao disposto no art. 58, inciso VI, da Portaria Interministerial 127/2008, e na cláusula décima segunda, parágrafo primeiro, alínea "e", do termo de convênio;
14.1.1.	De acordo com as análises precedentes, as irregularidades listadas nos itens 'b', "i", "j", "k", "l" e 'n' acima não ensejam débito, mas fundamentam a aplicação de multa com base no art. 57 da Lei 8.443/1992.
14.2	responsável: Sr. Claudio Fernando Brayer Pereira, CPF XXX.879.050-XX, na condição de Prefeito do Município de Santa Vitória do Palmar/RS, nas gestões de 2005/2008 e 2009/2012, era a pessoa responsável pela gestão dos recursos federais recebidos por meio do Convênio 702954/2009 e, no entanto, não tomou as medidas para que tais recursos fossem corretamente utilizados, conforme registrado no item 7 do Relatório de Tomada de Contas Especial 497/2012 (peça 4, p. 482-498) ;
14.3	conduta culposa: era o responsável pela prestação de contas dos recursos recebidos por força do Convênio 702954/2009, e, no entanto, não adotou as medidas necessárias no sentido de apresentar documentos comprobatórios que pudessem demonstrar a devolução aos cofres do Tesouro Nacional dos saldos de R$ 10.260,00 e R$ 602,65, relativos a não aplicação de recursos na execução do objeto do convênio, de forma a comprovar a boa e regular aplicação dos recursos públicos;
14.4	nexo de causalidade: conforme jurisprudência deste Tribunal (Acórdão 1663/2014-TCU-Primeira Câmara, 883/2014-TCU-1ª Câmara, 459/2014-TCU-1ª Câmara, 399/2001-TCU-2ª Câmara, dentre outros) , a mera execução física do objeto, por si só, não comprova que os recursos foram aplicados corretamente, cabendo ao responsável demonstrar ainda o nexo causal entre os recursos que lhe foram repassados e a consecução do objeto, de forma a comprovar a boa e regular aplicação dos recursos públicos. Restou demonstrada a inobservância o disposto § 5º, da cláusula sétima, do termo de convênio e art. 57 da Portaria Interministerial 127/2008;
14.5	culpabilidade: é dever elementar de quem recebe recursos públicos a boa e regular aplicação de recursos públicos sob sua responsabilidade, conforme previsto na Constituição Federal e em normas infraconstitucionais. Não há nos autos elementos que permitam concluir pela ocorrência de boa-fé do responsável. É razoável afirmar, por outro lado, que era exigível do responsável conduta diversa daquela que adotou, consideradas as circunstâncias que o cercavam, pois deveria ter tomado as providências necessárias para garantir a correta aplicação dos recursos federais transferidos à Prefeitura do Município de Santa Vitória do Palmar/RS.
ESCLARECIMENTOS ADICIONAIS
15.	Cabe reiterar que a Prefeitura do Município de Santa Vitória do Palmar/RS não se beneficiou dos recursos federais repassados pelo Ministério do Turismo para o Convênio 702954/2009, e portanto não deve ser responsabilizada. A Decisão Normativa TCU 57/2004 dispõe que, se for comprovado que a prefeitura se beneficiou pela aplicação irregular dos recursos federais transferidos, a citação deve ser feita também ao ente político envolvido, na pessoa do seu representante legal, solidariamente com o agente público responsável pela irregularidade, estando ambos sujeitos no julgamento de mérito, a condenação solidária ao pagamento do débito. Não havendo neste caso, indícios de que a Prefeitura do Município de Santa Vitória do Palmar/RS tenha se beneficiado com o repasse do convênio, apenas o prefeito Sr. Claudio Fernando Brayer Pereira, CPF XXX.879.050-XX, foi responsabilizado pelas ocorrências.
PROPOSTA DE ENCAMINHAMENTO
16.	Diante do exposto, submetem-se os autos à consideração superior, propondo:
a) acolher parcialmente as alegações de defesa apresentadas pelo Sr. Claudio Fernando Brayer Pereira, CPF XXX.879.050-XX;
	b) julgar irregulares as contas do Sr. Claudio Fernando Brayer Pereira, CPF XXX.879.050-XX, na condição de Prefeito do Município de Santa Vitória do Palmar/RS, à época das irregularidades, nos termos dos arts. 1º, inciso I, e 16, inciso III, alíneas "b" e "c", da Lei 8.443/92, em decorrência da falta de comprovação da boa e regular aplicação dos recursos que lhes foram repassados no âmbito do Convênio 702954/2009, tendo deixado de demonstrar a devolução aos cofres do Tesouro Nacional dos saldos de R$ 10.260,00 e R$ 602,65, não aplicados na execução do objeto do convênio, condenando-o ao pagamento das importâncias especificadas, atualizadas monetariamente e acrescidas dos juros de mora, calculados a partir da data original do débito até a sua efetiva quitação, fixando-lhe o prazo de 15 (quinze) dias, para comprovar, perante o Tribunal, o recolhimento das referidas quantias aos cofres do Tesouro Nacional, nos termos do art. 23, inciso III, alínea "a", da citada Lei c/c o art. 214, inciso III, alínea "a", do Regimento Interno/TCU;
	VALOR ORIGINAL (R$) 
	DATA DA OCORRÊNCIA

	10.260,00 (D) 
	17/4/2009

	602,65 (D) 
	11/11/2009

Valor atualizado até 25/7/2017: R$ 24.857,15 (peça 71) 
	c) aplicar ao Sr. Claudio Fernando Brayer Pereira, CPF XXX.879.050-XX a multa prevista no art. 57 da Lei 8.443/1992 c/c o art. 267 do Regimento Interno, com a fixação do prazo de quinze dias, a contar das notificações, para comprovarem, perante o Tribunal (art. 214, inciso III, alínea 'a', do Regimento Interno/TCU) , o recolhimento das dívidas aos cofres do Tesouro Nacional, atualizadas monetariamente desde a data do acórdão que vier a ser proferido até a do efetivo recolhimento, se forem pagas após o vencimento, na forma da legislação em vigor;
d) autorizar, desde logo, nos termos do art. 28, inciso II, da Lei 8.443/1992, a cobrança judicial das dívidas caso não atendidas às notificações; 
e) autorizar, caso requerido e se o processo não tiver sido remetido para cobrança judicial, o pagamento das dívidas em até 36 (trinta e seis) parcelas mensais e consecutivas, nos termos do art. 26 da Lei 8.443/1992 c/c o art. 217 do Regimento Interno/TCU, fixando-se o vencimento da primeira parcela em quinze dias, a contar do recebimento da notificação, e o das demais a cada trinta dias, devendo incidir sobre cada valor mensal os correspondentes acréscimos legais, na forma prevista na legislação em vigor; 
	f) alertar o responsável de que a falta de comprovação do recolhimento de qualquer parcela importará o vencimento antecipado do saldo devedor, nos termos do § 2º do art. 217 do Regimento Interno deste Tribunal; 
	g) encaminhar cópia da deliberação que vier a ser proferida, acompanhada do relatório e voto que a fundamentarem, ao Procurador-Chefe da Procuradoria da República no Estado de São Paulo, nos termos do § 3º do art. 16 da Lei 8.443/1992 c/c o § 7º do art. 209 do Regimento Interno do TCU; e
h) remeter cópia da deliberação que vier a ser proferida, bem como do relatório e do voto que a fundamentarem, ao responsável e ao Ministério do Turismo."
2.	O Ministério Público junto ao Tribunal, manifestou concordância com o mérito, lançando, entretanto, a seguinte sugestão de ajuste:
"2.	No mérito, não há reparos a fazer à conclusão da Unidade Técnica quanto ao exame do conjunto de documentos e alegações concernentes à execução do referido convênio, exceto no tocante a um ajuste na data-base e no valor do débito subsistente de R$ 10.260,00, referenciado na proposta a 17/4/2009 (dia do depósito na conta específica) .
3.	Uma vez que o total de R$ 10.260,00 é resultante da glosa de despesas parciais, cada uma delas passa a estar referenciada, a título de débito, pela data de ocorrência do pagamento da despesa não comprovada (subitem 8.14.4 da peça 72) , a saber, R$ 600,00 (cheque 850005, de 11/5/2009) , R$ 1.500,00 (cheque 850025, de 18/5/2009) , R$ 3.445,00 (cheque 850034, de 17/6/2009) e despesa sem identificação (R$ 4.715,00, em 17/4/2009, data do repasse original) .
4.	Além disso, considerando que, no instrumento original do convênio, a participação financeira dos convenentes está fixada nos índices de 96% (recursos federais) e 4% (contrapartida municipal) , cada parcela da dívida aos cofres federais passa a ser reavaliada de forma proporcional, com montante de R$ 9.849,60 (= R$ 10.260,00 x 0,96) , nos valores de R$ 576,00 (11/5/2009) , R$ 1.440,00 (18/5/2009) , R$ 3.307,20 (17/6/2009) e, pela diferença restante, R$ 4.526,40 (17/4/2009) .
5.	Diante do exposto, esta representante do Ministério Público manifesta-se, na essência, de acordo com a proposta da Unidade Técnica (peças 72/74) , sugerindo que o débito de responsabilidade do Senhor Cláudio Fernando Brayer Pereira seja indicado na deliberação pelas seguintes parcelas e datas:
	Valor (R$) 
	Data
	Origem

	4.526,40
	17/4/2009
	despesas sem comprovação

	576,00
	11/5/2009
	
	1.440,00
	18/5/2009
	
	3.307,20
	17/6/2009
	
	602,65
	11/11/2009
	saldo de rendimentos não devolvido"

É o Relatório.

8.1. Maritânia Lucia Dallagnol (25.419/OAB-RS); Ian Cunha Angeli (OAB/RS 86.860B) e outros, representando Cláudio Fernando Brayer Pereira.

Procuradora-Geral Cristina Machado da Costa e Silva.

TOMADA DE CONTAS ESPECIAL. IRREGULARIDADES NA EXECUÇÃO DO OBJETO DO CONVÊNIO FIRMADO COM O MINISTÉRIO DO TURISMO PARA A REALIZAÇÃO DO EVENTO "VERÃO MAIS AO SUL 2009" NO MUNICÍPIO DE SANTA VITÓRIA DO PALMAR/RS. CITAÇÃO. ACOLHIMENTO PARCIAL DAS ALEGAÇÕES DE DEFESA DO RESPONSÁVEL. CONTAS IRREGULARES. DÉBITO. MULTA. CIÊNCIA.

TOMADA DE CONTAS ESPECIAL (TCE)

Secretaria de Controle Externo de Tomada de Contas Especial (SecexTCE).

Conforme consignado no Relatório precedente, esta Tomada de Contas Especial foi instaurada pelo Ministério do Turismo, em desfavor do Sr. Claudio Fernando Brayer Pereira, ex-prefeito do Município de Santa Vitória do Palmar/RS, em razão de irregularidades na documentação exigida para prestação de contas do Convênio 702954/2009, celebrado com a Prefeitura Municipal de Santa Vitória do Palmar/RS, tendo por objeto o apoio à realização do evento "Verão Mais ao Sul 2009", promovido de 1/2 a 7/3/2009.
2.	Desde logo, acolho o teor da instrução técnica, com o ajuste sugerido pelo Ministério Público junto ao Tribunal, inserindo os respectivos fundamentos de suas análises às minhas razões de decidir, sem prejuízo dos destaques que farei adiante.
3.	Na fase interna, o órgão repassador dos recursos pugnou pela irregularidade da prestação de contas imputando ao convenente o débito pelo valor total das despesas do convênio, sob a responsabilidade do Sr. Claudio Fernando Brayer Pereira, nos termos do relatório de TCE 497/2012 (peça 4, p. 482-498) . O Relatório de Auditoria, o Certificado de Auditoria e o Parecer do Dirigente do Órgão de Controle Interno foram no mesmo sentido (peça 4, p. 514-519) . O Pronunciamento Ministerial, foi emitido em 30/12/2014 (peça 4, p. 526) .
4.	Neste Tribunal, após ajuste na citação, por sugestão do Parquet, o Sr. Claudio Fernando Brayer Pereira foi regularmente citado acerca das seguintes irregularidades (peça 72, p. 2-4) :
"a) ausência de fotografias originais, filmagem e/ou material de divulgação pós-evento (publicação em jornais, revistas ou reportagens televisivas) , constando nome, localidade e data do evento, que comprovassem tanto a apresentação das atrações artísticas estaduais e locais previstas no plano de trabalho aprovado, como a infraestrutura do evento (aluguel de "lonão" tipo circo, locação de equipamento de projeção, serviços de sonorização, equipe de apoio contratada) , em ofensa ao disposto na cláusula décima segunda, parágrafo segundo, alíneas "f" e "j", do termo de convênio;
b) não comprovação das ações de divulgação do evento em rádio/TV, por meio de cópia do VT/spot irradiado, relatório de divulgação, declaração de veiculação, ou checking de empresa terceirizada de checagem de mídia e audiência, a exemplo do Ibope, contendo a quantidade especificada no plano de trabalho, o "atesto" da rádio/emissora de TV, e o "de acordo" do convenente, em ofensa ao disposto na cláusula décima segunda, parágrafo segundo, alíneas "f" e "j", do termo de convênio;
c) não comprovação das ações de divulgação do evento em carro de som, por meio de declaração emitida pelo contratado/prestador do serviço, contendo a programação prevista, o "atesto" do contratado, e o "de acordo" do convenente, em ofensa ao disposto na cláusula décima segunda, parágrafo segundo, alínea "f", do termo de convênio;
d) ausência de declaração de serviços prestados e/ou recibos emitidos pela equipe de apoio contratada, contendo nome, CPF e valor recebido, em ofensa ao disposto na cláusula décima segunda, parágrafo segundo, alínea "f", do termo de convênio;
e) apresentação de declaração da prestação de serviço de locação de ônibus para transporte de escolas de samba de Santa Vitória do Palmar aos Balneários Alvorada e do Hermenegildo e ao Porto de Santa Vitória do Palmar, sem constar o "de acordo" do convenente, em ofensa ao disposto na cláusula décima segunda, parágrafo segundo, alínea "f", do termo de convênio;
f) ausência de documentos comprobatórios das despesas com hospedagem (recibos e/ou lista de hospedagem) , em ofensa ao disposto na cláusula décima segunda, parágrafo segundo, alínea "f", do termo de convênio;
g) não apresentação de exemplar dos folders/cartazes produzidos, acompanhado de declaração de guarda do material na quantidade programada, devidamente atestada pelo responsável, com carimbo e CPF, em ofensa ao disposto na cláusula décima segunda, parágrafo segundo, alínea "k", do termo de convênio;
h) contratação de Darlan Armendaris de Moreno (628.947.730-72) , por R$ 3.000,00, e de Élcio Ferreira Ricardo (749.825.080-20) , por R$ 2.000,00, por meio do convite 2/2009, sem apresentação dos documentos que compõem o processo licitatório (cópia de, no mínimo, três propostas de preços válidas, ou comprovante de envio da carta convite e de recebimento do convite por, no mínimo, três fornecedores; mapa comparativo de preços; cópia dos contratos de prestação de serviço firmados; documentos de adjudicação da licitação e de homologação do resultado do certame) , em ofensa ao disposto na cláusula décima segunda, parágrafo segundo, alíneas "c" e "d", do termo de convênio;
i) contratação direta dos demais prestadores de serviços constantes da relação de pagamentos encaminhada pelo convenente, ao valor total de R$ 88.908,00, sem apresentação dos documentos que compõem o processo de contratação (documento de ratificação da dispensa/inexigibilidade de licitação; cópia dos contratos de prestação de serviço firmados; cópia da publicação do extrato de dispensa/inexigibilidade; cópia do contrato de exclusividade entre os empresários contratados e os respectivos artistas; e justificativa, com embasamento legal, para contratação por meio de dispensa e/ou inexigibilidade de licitação) , em ofensa ao disposto no artigo 25, inciso III, da Lei 8.666/1993, no item 9.5.1 do Acórdão 96/2008-TCU-Plenário, e na cláusula décima segunda, parágrafo segundo, alíneas "c" e "d", do termo de convênio;
j) apresentação de declaração atestando a exibição de vídeo institucional do MTur, sem constar a assinatura do então prefeito de Santa Vitória do Palmar na condição de representante do convenente, em ofensa ao disposto na cláusula terceira, inciso II, alínea "kk", do termo de convênio;
k) apresentação de declaração atestando a gratuidade do evento, ou demonstrando que os recursos obtidos com a venda de ingressos foram devidamente convertidos para a consecução do objeto conveniado, sem constar a assinatura do então prefeito de Santa Vitória do Palmar na condição de representante do convenente, em ofensa ao disposto no item 9.5.2 do Acórdão 96/2008-TCU-Plenário e na cláusula décima segunda, parágrafo segundo, alínea "l", do termo de convênio;
l) apresentação de relatórios de cumprimento do objeto, de execução físico-financeira, de execução da receita e despesa, de pagamentos efetuados, de conciliação bancária, e de bens adquiridos/construídos, sem constar a assinatura do então prefeito de Santa Vitória do Palmar na condição de representante do convenente, em ofensa ao disposto no art. 58 da Portaria Interministerial 127/2008 e na cláusula décima segunda, parágrafo primeiro, do termo de convênio;
m) apresentação de notas fiscais e/ou recibos sem identificação do número do convênio e "atesto" de recebimento dos serviços, emitidos em data anterior ou posterior à vigência do convênio, sem detalhamento dos serviços prestados, e sem data, conforme mostra a tabela a seguir, em ofensa ao disposto na cláusula décima segunda, parágrafo segundo, alínea "f", do termo de convênio:
 (...) 
n) não apresentação de cheques e/ou ordens bancárias de pagamento aos fornecedores, constando a identificação do beneficiário, e o número da agência e conta bancária em que foi efetuado o crédito, em ofensa ao disposto no art. 50, § 2º, inciso II, da Portaria Interministerial 127/2008, e na cláusula sétima, parágrafo segundo, inciso II, do termo de convênio;
o) não apresentação de comprovante de recolhimento do saldo de recursos na conta específica do convênio, embora a relação de pagamentos encaminhada pelo convenente aponte para a utilização parcial dos recursos do convênio, no valor de R$ 93.908,00, em ofensa ao disposto no art. 58, inciso VI, da Portaria Interministerial 127/2008, e na cláusula décima segunda, parágrafo primeiro, alínea "e", do termo de convênio;
p) não apresentação do extrato bancário da aplicação financeira para todo o período em que os recursos foram aplicados ou justificativa para a não aplicação, em ofensa ao disposto na cláusula sétima, parágrafo quinto, do termo de convênio;
q) não comprovação de que todas as empresas contratadas estejam devidamente cadastradas no ramo de atividade econômica compatível com a prestação de serviço e/ou fornecimento de materiais a ser executado, conforme classificação CNAE do IBGE, em ofensa ao disposto nos Acórdão 936/2007-TCU-Plenário e 2363/2006-TCU-2ª Câmara."
5.	Em suas alegações de defesa, o responsável afirma que são improcedentes todas as irregularidades que lhe são imputadas, uma vez que o evento teria sido regularmente realizado, e que todas as despesas teriam sido regularmente realizadas e comprovadas, conforme documentação que indica nos autos, bem como outras comprovações trazidas por ocasião de sua defesa.
6.	A Unidade Técnica examinou detidamente cada item da defesa do responsável, bem como toda a documentação juntada aos autos e concluiu que há provas suficientes que demonstram a realização do evento e que as irregularidades que remanesceram são, em quase sua totalidade, de caráter formal e que, após conferência de todo o conteúdo da execução financeira, restou o débito de R$ 10.260,00, a contar de 17/4/2009, relativo às despesas sem comprovação, e R$ 602,65, referente ao saldo de rendimentos não devolvido e não aplicado no objeto do convênio, com data de ocorrência em 11/11/2009.
7.	Concordando com o mérito, o Ministério Público fez apenas ressalva quanto à data de ocorrência do débito referente às despesas sem comprovação, "uma vez que o total de R$ 10.260,00 é resultante da glosa de despesas parciais, cada uma delas passa a estar referenciada, a título de débito, pela data de ocorrência do pagamento da despesa não comprovada (subitem 8.14.4 da peça 72) , a saber, R$ 600,00 (cheque 850005, de 11/5/2009) , R$ 1.500,00 (cheque 850025, de 18/5/2009) , R$ 3.445,00 (cheque 850034, de 17/6/2009) e despesa sem identificação (R$ 4.715,00, em 17/4/2009, data do repasse original) ".
8.	Observou, ainda, o Parquet, que "no instrumento original do convênio, a participação financeira dos convenentes está fixada nos índices de 96% (recursos federais) e 4% (contrapartida municipal) , cada parcela da dívida aos cofres federais passa a ser reavaliada de forma proporcional, com montante de R$ 9.849,60 (= R$ 10.260,00 x 0,96) , nos valores de R$ 576,00 (11/5/2009) , R$ 1.440,00 (18/5/2009) , R$ 3.307,20 (17/6/2009) e, pela diferença restante, R$ 4.526,40 (17/4/2009) ".
9.	A despeito da baixa materialidade do débito, importa considerar que o responsável não tratou a coisa pública com a diligência devida, tanto quando não observou diversas exigências e condições do convenente quando não observou requisitos legais para a gestão de recursos públicos.
10.	Passo, portanto, a comentar apenas os itens que, segundo a análise da Unidade Técnica, remanesceram como irregularidades não justificadas após a defesa do responsável. Refiro-me aos itens "b"; "i"; "j"; "k"; "l"; "n"; "o" e "p", da relação constante do 5º parágrafo deste voto.
11.	Em relação ao item "b", o responsável apresentou, às peças 66 e 67, relatório de divulgação emitidos pela TV NATIVA e RBS TV Pelotas, comprovando apenas parcialmente a execução do objeto previsto no plano de trabalho. Isso porque, no que diz respeito à "divulgação TV RBS (Globo) : 56 inserções", no valor R$ 15.998,00, o responsável só logrou comprovar 13 inserções ao custo total de R$ 5.738,00 (peça 67) , resultando em não comprovação de execução no valor de R$ 10.260,00.
12.	Quanto aos demais itens ("i"; "j"; "k"; "l"; "n"; "o"; e "p") , o responsável deixou de trazer justificativas sobre as irregularidades que lhe foram imputadas. Acolho o exame e proposta da Secex-SP, destacando que apenas o item "p" implica em débito, uma vez que restou demonstrado pela Unidade Técnica, à vista dos extratos bancários das aplicações financeiras (peça 3, p. 60-70) , que o saldo obtido com aplicações financeiras atingiu o montante de R$ 602,65 e que não consta sua utilização na consecução do objeto conveniado, conforme se deduz do relatório de execução físico-financeira (peça 3, p. 34) .
13.	Ausentes elementos que demonstrem a boa-fé ou outro excludente de culpabilidade do responsável, cabe julgar irregulares suas contas com a imputação do débito apurado e aplicação da multa prevista no art. 57 da Lei 8.443/1992 que, em face das irregularidades praticadas e do montante atualizado do débito, fixo em R$ 5.000,00 (cinco mil reais) .
14.	Com fundamento no art. 16, § 3º, da Lei 8.442/92, deve ser remetida cópia dos autos ao Procurador-Chefe da Procuradoria da República no Estado do Rio Grande do Sul, para as providências que entender cabíveis.
	Assim, ao acolher o exame e a proposta de encaminhamento da Secex-SP, com a sugestão de ajuste sugerida pelo MPTCU, VOTO no sentido de que o Tribunal adote a deliberação que ora submeto à apreciação deste Colegiado.
TCU, Sala das Sessões Ministro Luciano Brandão Alves de Souza, em 19 de maio de 2020.
AROLDO CEDRAZ
Relator